臺北高等行政法院判決
　　　　　　　　　　　　　93年度訴字第00915號
　　　　　　　　　　　　　94.
原　　　告　甲○○
訴訟代理人　戊○○
被　　　告　新竹縣稅捐稽徵處
代　表　人　乙○○（處長）
訴訟代理人　丁○○
　　　　　　丙○○
　　　　　　己○○
上列當事人間因土地增值稅事件，原告不服新竹縣政府中華民國
93年1月13日府行法字第0930006424號（案號：000000-00）訴願
決定，提起行政訴訟。本院判決如下：
　　主  文
原告之訴駁回。
訴訟費用由原告負擔。
　　事  實
一、事實概要：原告所有坐落新竹縣湖口鄉○○段57、58號2筆
    土地及其上建物，經台灣新竹地方法院於民國92年5月1日公
    開拍售定案後，原告申請依自用住宅優惠稅率核課土地增值
    稅，經被告於92年7月28日以新縣稅土字第0920016196號函
    復否准，原告不服，提起訴願，經訴願決定駁回，原告猶未
    甘服，遂向本院提起行政件訴訟。
二、兩造聲明：
  (一)原告聲明：原處分及訴願決定均撤銷。
  (二)被告聲明：駁回原告之訴。
三、兩造之主張
甲、原告主張：
  (一)90年4月10日查封後，原告與安慶不動產仲介經紀有限公司
    （以下簡稱安慶公司）於90年4月11日書立租賃契約承租該
    棟建物全部，惟不久即將建物承租範圍縮減為1樓前半部，
    該項事實經安慶公司檢附切結書予被告查核，有案可稽。
  (二)茲檢附該建物內部照片為證，1樓之後半部為廚房，屋外為
    衣間，2樓、3樓為臥室，堆放衣廚，床舖，居家用品…等等
    ，2樓前端怠於打掃，地上佈滿塵埃，事實說明出租使用於
    辦公室之認定不符。
  (三)依房屋稅課查核之資科，該房屋之營業面積為1樓前半部。
    其餘為自用住宅，事實顯見。
  (四)法院查封日之公告附記所載係當時之現況為說明，被告主張
    原告未於92年4月4日之公告拍賣中無異議主張，遂認定有出
    租情事，惟原告於查封後已無心思為其它主張，但不能否定
    事實之存在。
  (五)為此狀請  鈞院明鑒，賜如訴之聲明為判決，以保權益。
乙、被告主張：
  (一)原告所有坐落新竹縣湖口鄉○○段57、58號2筆土地，經台
    灣新竹地方法院於92年5月1日公開拍售定案，並經被告機關
    於92年5月23日以新縣稅財字第09200103471號函請臺灣新竹
    地方法院民事執行處依法代為扣繳應納土地增值稅1,699,53
    7元後，原告申請依自用住宅優惠稅率核課土地增值稅；經
    查臺灣新竹地方法院民事執行處92年7月15日新院昭禹91年
    執字第5696號通知檢附之拍賣公告附記五、記載「．．．嗣
    本院於90年4月10日再至現場勘查時，債務人仍不在場，第
    三人安慶不動產仲介經紀有限公司法定代理人鄭宏釗及其受
    雇人游雅婷在場又稱建物1至3樓均由安慶不動產仲介經紀有
    限公司承租使用，又本案債權人具狀提出租賃契約稱建物現
    由第三人鄭宏釗承租，租期自90年4月11日至93年4月10日止
    ，月租金新臺幣（下同）1萬5千元，押租金3萬元。．．．
    」，顯見系爭土地上建築物（湖口鄉○○路27號）於拍定日
    前1年內確有出租之事實，與土地稅法第9條及第34條規定不
    符，被告機關遂於92年7月28日以新縣稅土字第0920016196
    號函復否准所請，於法並無不合。
  (二)次查臺灣新竹地方法院民事執行處92年10月5日新院昭91執
    禹字第5696號函檢送之房屋租賃契約書影本觀之，系爭地上
    建物係出租人甲○○，承租人鄭宏釗，於90年4月10日簽定
    房屋租賃契約，租期自90年4月11日至93年4月10日止，租金
    每個月1萬5千元，顯見系爭地上建物確有出租之事實，原告
    稱法院拍賣公告附記所載與事實不符乙節，顯不足採。
  (三)至原告主張安慶公司使用部分僅為1樓前半段，並檢附1樓後
    半部及2、3樓為原告自住之照片為證乙節，按自用住宅用地
    依土地稅法第9條規定，係指土地所有權人或其配偶、直系
    親屬於該地辦竣戶籍登記，且無出租或供營業用之住宅用地
    。土地所有權人出售其自用住宅用地，依同法第34條第2項
    規定，自用住宅用地於出售前1年內，曾供營業使用或出租
    者，均不適用按自用住宅稅率課徵土地增值稅，至於地上建
    物出租後係作營業使用或住家使用，均非稅法所問，系爭建
    物既依臺灣新竹地方法院民事執行處92年10月5日新院昭91
    執禹字第5696號函檢送之租賃契約書影本確有出租之事實，
    原告及承租人僅空言主張其租賃範圍為1樓前半部，核其主
    張，實無可採。
  (四)據上論結，本件提起行政訴訟並無理由，謹請駁回原告之訴
    。
　　理  由
一、按「本法所稱自用住宅用地，指土地所有權人或其配偶、直
    系親屬於該地辦竣戶籍登記，且無出租或供營業用之住宅用
    地。」「土地所有權人出售其自用住宅用地者，都市土地面
    積未超過3公畝部分或非都市土地面積未超過7公畝部分，其
    土地增值稅統就該部分之土地漲價總數額按百分之10徵收之
    ；．．．。前項土地於出售前1年內，曾供營業使用或出租
    者，不適用前項規定。．．．」分別為土地稅法第9條及第
    34 條第1、2項所明定。
二、本件係原告所有系爭57、58號2筆土地及其上建物，經法院
    於92年5月1日公開拍售定案後，原告申請依自用住宅優惠稅
    率核課土地增值稅，為被告所否准。原告不服，如事實欄所
    載之主張。是本件應審究者厥為系爭土地上之建物，其租賃
    範圍為1樓前半部或1樓至3樓全部。
三、經查：
  (一)依卷附臺灣新竹地方法院民事執行處92年7月15日新院昭禹9
    1年執字第5696號通知檢附之拍賣公告附記五、載以「．．
    。嗣本院於90年4月10日再至現場勘查時，債務人仍不在場
    ，第三人安慶不動產仲介經紀有限公司法定代理人鄭宏釗及
    其受雇人游雅婷在場又稱建物1至3樓均由安慶不動產仲介經
    紀有限公司承租使用。又本案債權人具狀提出租賃契約稱建
    物現由第三人鄭宏釗承租，租期自90年4月11日至93年4月10
    日止，月租金新臺幣（下同）1萬5千元，押租金3萬元。．
    ．．」等語，另揆諸出租人甲○○與承租人鄭宏釗，於90年
    4月10日所簽定房屋租賃契約書，租賃範圍係新竹縣湖口鄉
    ○○路27號，租期自90年4月11日至93年4月10日止，租金每
    個月1萬5千元，足認系爭土地上建築物（湖口鄉○○路27號
    ）1至3樓全部，於拍定日前1年內確有出租之事實；雖安慶
    公司之代表人鄭宏釗於92年7月4日所出具說明書，謂使用範
    圍為1樓前半部乙節，乃屬事後所作迴護原告之說明，尚難
    可採。從而，被告以系爭建物於拍定日前1年內確有出租之
    事實，與土地稅法第9條及第34條規定不符，於92年7月28日
    以新縣稅土字第0920016196號函復否准所請，於法並無不合
    。
  (二)至原告主張系爭建物91年地價稅，被告係按照「一般土地」
    與「自用住宅用地」比例認定之，並提出系爭建物91年地價
    稅繳款書影本一紙為憑；惟查稅捐稽徵機關對於地價稅之核
    課，依土地稅法施行細則第11條之規定係採書面審核，並非
    土地所有權人變更使用，稅捐機關即已知悉，倘當事人於申
    請適用特別稅率經核准後，嗣後變更使用未為稅捐機關知悉
    ，且當事人對此亦未申報，自仍依原核定之稅率徵繳，而系
    爭建物實際既不符合自用住宅，自無從依特別稅率核課；是
    原告上開主張，尚難認系爭建物於91年間即有部分屬自用住
    宅用地，併此敘明。
四、綜上所述，原處分依法並無不合，訴願決定予以維持，亦無
    違誤；原告徒執前詞，聲請撤銷原處分及訴願決定，為無理
    由，應予駁回。
據上論結，本件原告之訴為無理由，爰依行政訴訟法第98條第3
項前段，判決如主文。
中    華    民    國    94    年    2    月    15     日
                       第七庭審判長法  官　鄭　小　康
                                   法  官　林　金　本
                                   法  官　黃　秋　鴻
上為正本係照原本作成。
如不服本判決，應於送達後20日內，向本院提出上訴狀並表明上
訴理由，如於本判決宣示後送達前提起上訴者，應於判決送達後
20日內補提上訴理由書（須按他造人數附繕本）。
中    華    民    國    94    年    2    月    15     日
 　　  　　                 　    　　 書記官  王琍瑩
